【裁判字號】    99,訴,2514
【裁判日期】    990930
【裁判案由】    偽造文書等
【裁判全文】
臺灣板橋地方法院刑事判決              99年度訴字第2514號
公  訴  人  臺灣板橋地方法院檢察署檢察官
被      告  丙○○
            乙○○
上列被告因偽造文書等案件，經檢察官提起公訴（99年度偵字第
11009號），本院判決如下：
    主  文
丙○○與有配偶之人相姦，處有期徒刑陸月，如易科罰金，以新
臺幣壹仟元折算壹日。又共同行使偽造私文書，足以生損害於他
人，處有期徒刑月，如易科罰金，以新臺幣壹仟元折算壹日；
正生婦幼聯合診所手術同意書見證人欄內所偽造之「甲○○」署
押貳枚均沒收。應執行有期徒刑捌月，如易科罰金，以新臺幣壹
仟元折算壹日。正生婦幼聯合診所手術同意書見證人欄內所偽造
之「甲○○」署押貳枚均沒收。
乙○○共同行使偽造私文書，足以生損害於他人，處有期徒刑貳
月，如易科罰金，以新臺幣壹仟元折算壹日，緩刑貳年；正生婦
幼聯合診所手術同意書見證人欄內所偽造之「甲○○」署押貳枚
均沒收。
    事  實
一、丙○○明知乙○○為甲○○之妻，係有配偶之人，竟仍基於
    相姦之犯意，自民國96年10月起至97年12月止，接續在乙○○位於臺北縣中和市○○街娘家、丙○○位於臺北縣中和市
    ○○街164 號住處及臺北縣市之旅社、賓館等地，多次發生
    性行為（乙○○所涉通姦罪部分，業經撤回告訴，由檢察官
    另為不起訴處分確定）。
二、嗣乙○○於97年12月間發覺懷孕後，為避免遭其夫甲○○查
    覺，遂與丙○○於98年1 月12日一同至位於臺北縣中和市○○路122 號之正生婦幼聯合診所進行人工流產手術。渠等為
    使手術順利進行，並共同基於行使偽造私文書之犯意聯絡，
    推由丙○○冒用乙○○之夫「甲○○」名義，在人工流產手
    術同意書見證人欄內偽簽「甲○○」之姓名二枚，表示「甲○○」知情且同意乙○○進行人工流產手術之意思而偽造該
    手術同意書後，交付診所而行使之，足以生損害於甲○○及
    正生婦幼聯合診所管理人工流產手術流程之正確性。嗣因甲○○於98年9 月19日無意間發現乙○○留存在行動電話內之
    曖昧簡訊後，追問乙○○，始知上情。
三、案經甲○○告訴臺灣板橋地方法院檢察署檢察官偵查起訴。
    理  由
一、證人即同案被告乙○○、證人即告訴人甲○○於偵查中所為
    之證述、證人乙○○所提其與被告丙○○間之電話譯文及證
    人乙○○於桌曆上所書寫之簡短日記，雖均係被告丙○○以
    外之人於審判外所為之言詞或書面陳述，然經本院於審判期
    日提示被告丙○○並告以要旨後，其就證據能力方面並未聲
    明異議，復又查無其他不可信之情狀，是上開證據如引用作
    為證據應屬適當，依刑事訴訟法第159 條之5 規定，就被告
    丙○○而言，即均有證據能力。
二、訊據被告乙○○、丙○○二人均坦承有上開行使偽造私文書
    部分之犯行，核與證人甲○○於偵查及本院審理中所為之證
    述相符，並有正生婦幼聯合診所99年1 月20日函文所附被告
    乙○○病歷資料及該次人工流產手術同意書各一份附卷可稽
    ，足認被告二人上開不利於己之自白與事實相符。據此，本
    案此部分事證明確，被告二人行使偽造私文書之犯行，均堪
    認定。
三、就被告丙○○所為相姦罪部分，訊據被告丙○○固坦承自國
    中時起即認識乙○○，且曾為男女朋友關係，96年10月至97
    年12月間曾見面數次，當時並已知乙○○為有配偶之人等事
    實，惟矢口否認有相姦犯行，辯稱：伊該段期間雖有與乙○○見面數次，且曾一同出遊，但未與乙○○發生性行為，其
    之所以會在前揭手術同意書中偽簽「甲○○」之姓名，係因
    乙○○託其幫忙云云。經查：
(一)被告丙○○於該段期間明知乙○○為有配偶之人，猶於上開
    處所對乙○○為多次相姦行為，甚且使乙○○受孕後，於98
    年1 月12日陪同乙○○進行人工流產手術，因而偽造前揭手
    術同意書等事實，業據證人乙○○於偵查及本院審理中證述
    甚詳，並有乙○○之戶口名簿、身分證影本、信用卡帳單及
    付款單（兩人一同至香港旅遊）、乙○○於桌曆上所書寫之
    簡短日記影本及其與被告丙○○間之電話譯文，暨被告丙○○與乙○○之親密照片六幀附卷可稽。
(二)被告丙○○自承於告訴人98年底提起告訴前，與告訴人夫妻
    並無怨隙（參見本院99年8 月25日準備程序筆錄第2 頁），
    告訴人迄今亦未對被告丙○○提起民事求償，況若如被告丙○○所述，其係幫忙乙○○在上開手術同意書中偽簽甲○○
    之名字，則乙○○反而欠伊人情，是在此情形下，證人乙○○又有何動機甘願犧牲自己之名節，而誣陷對己有恩之被告
    丙○○？況由卷附親密照片觀之，被告丙○○係與乙○○在
    旅館房間床上親密合照，被告丙○○上半身赤裸，下半身雖
    不知有無穿著內褲，但露出棉被外之大腿以下均未穿著褲子
    ，乙○○則與被告丙○○親密摟抱，可徵渠等確實已逾越一
    般朋友之界線，亦足認證人乙○○所證，應屬實情無疑。再
    者，被告丙○○於98年1 月間為已滿36歲之人，自知在手術
    同意書上偽簽他人之姓名，將會構成偽造文書罪，竟仍甘冒
    觸法之風險，在該手術同意書上偽簽「甲○○」之姓名，亦
    可徵證人乙○○所稱，當時係為掩飾其與被告丙○○間之通
    姦行為，被告丙○○方在該手術同意書偽簽「甲○○」之姓
    名乙節，當屬可信。是綜合上情觀之，被告丙○○於該段期
    間內，應確實與乙○○間有多次相姦行為，甚而使乙○○懷
    孕，方一同至正生婦幼聯合診所施作人工流產手術，至為灼
    然。
(三)據此，被告丙○○上開所辯，均非足採，本案就被告丙○○
    所為相姦犯行部分，亦事證明確，，堪以認定。
四、論罪科刑部分：
(一)核被告丙○○就犯罪事實一部分所為，係犯刑法第239 條後
    段之與有配偶之人相姦罪。其雖於上開期間對乙○○為多次
    相姦行為，然其相姦所欲達成之目的及相姦之對象均屬相同
    ，且每次結束後亦認可能仍有下次會面發生性關係之機會，
    主觀上顯係基於單一之相姦決意為之，而依社會一般通念，
    客觀上亦應認為其所為相姦行為本質上具有反覆性及持續性
    ，屬接續犯，應僅論以一相姦罪為已足。被告丙○○、乙○○二人就犯罪事實二部分所為，則均係犯刑法第216 條、第
    210 條之行使偽造私文書罪，被告二人就此部分有犯意聯絡
    、行為分擔，均為共同正犯。渠等偽造「甲○○」署押之行
    為係偽造私文書行為之一部，偽造私文書之低度行為，則應
    為行使偽造私文書之高度行為所吸收，均不另論罪。被告丙○○所為上開二罪間，犯意各別、行為互殊，應予分論併罰
    。
(二)本院爰審酌被告乙○○並無前科，素行良好，被告丙○○則
    有因施用毒品經送觀察、勒戒之紀錄，素行非佳，有臺灣高
    等法院被告前案紀錄表各一份在卷可按，渠等犯罪之動機、
    目的、犯罪手段、相姦次數，兼衡渠等所為造成告訴人甲○○身心之重大傷害，暨被告乙○○犯罪後坦承犯行、態度良
    好，被告丙○○雖坦承偽造文書部分之犯行，就相姦罪部分
    卻猶飾詞否認犯行，不見悔意，犯後態度不佳等一切情狀，
    分別量處如主文所示之刑，並就被告丙○○部分定其應執行
    之刑，及均諭知易科罰金之折算標準，以資懲儆。
(三)末查被告乙○○前未曾受有期徒刑以上刑之宣告，業如前述
    ，其因一時失慮，致罹刑章，犯後態度良好，深具悔意，且
    被害人甲○○亦當庭請求就被告乙○○部分從輕量刑（參見
    上開本院審判筆錄第12頁），本院審酌前開諸情，認被告乙○○經此偵審教訓，信已足收警惕之效，應無再犯之虞，其
    所宣告之刑以暫不執行為適當，爰依刑法第74條第1 項第1
    款規定，併予宣告緩刑二年，以啟自新。
(四)被告二人在正生婦幼聯合診所手術同意書見證人欄內所偽造
    之「甲○○」署押二枚，係渠等偽造之署押，均應依刑法第
    219 條之規定諭知沒收。
據上論斷，應依刑事訴訟法第299 條第1 項前段，刑法第28條、
第216 條、第210 條、第239 條後段、第41條第1 項前段、第51
條第5 款、第74條第1 項第1 款、第219 條，刑法施行法第1 條
之1 第1 項、第2 項前段，判決如主文。
本案經檢察官陳旭華到庭執行職務。
中    華    民    國    99    年    9     月    30    日
                  刑事第九庭審判長法  官  李幼妃
                                  法  官  朱嘉川
                                  法  官  張紹省
以上正本證明與原本無異。
如不服本判決，應於判決送達後十日內，向本院提出上訴狀。
                                書記官    周雅玲
中    華    民    國    99    年    9     月    30    日
附錄本案論罪科刑法條全文：
中華民國刑法第210條
偽造、變造私文書，足以生損害於公眾或他人者，處五年以下有
期徒刑。
中華民國刑法第216條
行使第二百十條至第二百十五條之文書者，依偽造、變造文書或
登載不實事項或使登載不實事項之規定處斷。
中華民國刑法第239條
有配偶而與人通姦者，處一年以下有期徒刑。其相姦者亦同。

司法院資訊處製作；財團法人民間司法改革基金會備份。
